【裁判字號】    98,訴,4406
【裁判日期】    990504
【裁判案由】    毒品危害防制條例
【裁判全文】
臺灣板橋地方法院刑事判決              98年度訴字第4406號
公  訴  人  臺灣板橋地方法院檢察署檢察官
被      告  乙○○
選任辯護人  李建慶律師
            方伯勳律師
上列被告因違反毒品危害防制條例案件，經檢察官提起公訴（98
年度偵字第15573號），本院判決如下：
    主  文
乙○○販賣第三級毒品，處有期徒刑貳年捌月，未扣案之販售毒
品所得新臺幣貳仟元沒收之，如全部或一部不能沒收時，以其財
產抵償之；扣案之Sony Ericcson 廠牌K850i 型號之行動電話壹
支( 內含門號0000000000號SIM 卡壹枚) 沒收之。又販賣第三級
毒品，未遂，處有期徒刑壹年伍月，扣案之第三級毒品愷他命壹
包( 毛重肆點陸公克，即扣押物標籤編號一) ，及扣案之SonyEr
iccson廠牌K850i 型號之行動電話壹支( 內含門號0000000000號
SIM 卡壹枚) 均沒收。應執行有期徒刑年拾月，未扣案之販售
毒品所得新臺幣貳仟元沒收之，如全部或一部不能沒收時，以其
財產抵償之；扣案之第三級毒品愷他命壹包( 毛重肆點陸公克，
即扣押物標籤編號一) ，及扣案之Sony Ericcson廠牌K850i 型號
之行動電話壹支( 內含門號0000000000號SIM 卡壹枚) 均沒收。
    事  實
一、乙○○前於不詳時間，在臺北市某「LAVA」夜店，向某真實
    姓名、年籍不詳之成年男子販入第三級毒品愷他命後( 起訴
    書誤載為乙○○係向綽號『LAVA』之成年男子販入愷他命)
    ，除部分供自己施用外，並：
  (一)於民國98年5 月下旬間某日，因友人甲○○以門號00000000
    00號行動電話撥打乙○○所使用之門號0000000000號行動電
    話( 起訴書略載為乙○○接獲友人甲○○之來電) ，告知欲
    向其購買愷他命施用，乙○○乃基於販賣第三級毒品愷他命
    以牟利之犯意，而與甲○○相約在甲○○位於臺北縣中和市
    ○○街89巷9 弄1 號5 樓之住處樓下見面交易( 起訴書誤載
    為5 樓住處) ，乙○○即持愷他命前往上址，以新臺幣（下
    同）2,000 元之代價，販賣重量約4 至5 公克之愷他命予甲
    ○○以牟利。
  (二)嗣於98年6 月2 日18時49分許( 起訴書略載為18時許) ，乙
    ○○復接獲甲○○以門號0000000000號行動電話( 起訴書誤
    載為0000000000號) 撥打乙○○所使用之門號0000000000號
    行動電話，表示欲再向乙○○購買2,000 元之愷他命，並相
    約於上址交易，乙○○遂另基於販賣第三級毒品愷他命之犯
    意，持愷他命4 包（毛重合計7.351 公克、驗餘毛重合計7.
    350 公克）前往上址，欲將其中1 包( 毛重4.6 公克) 販售
    予甲○○，然於同日20時30分許，正當其欲交付該包愷他命
    予甲○○之際，為埋伏在側之毒品查緝人員當場逮捕而未遂
    ，並自乙○○身上，扣得其所攜帶之上開愷他命4 包及Sony
    Ericcson廠牌K850i 型號之行動電話1 支（含門號00000000
    00號SIM 卡1 枚），並於甲○○身上扣得欲向乙○○購買愷
    他命所用之現金2,000 元，因而查獲。
二、案經行政院海岸巡防署北部地區巡防局移送臺灣板橋地方法
    院檢察署檢察官偵查起訴。
    理  由
一、證據能力部分：
(一)、證人甲○○於警詢之證述：
    按被告以外之人於審判外之言詞或書面陳述，除法律有規定
    者外，不得作為證據，刑事訴訟法第159 條第1 項定有明文
    。查證人甲○○於警詢時之陳述，既係在審判外所為，且核
    與其嗣於審判中所證述之情節大致相符 (見偵查卷第29至30
    頁、本院卷第110至114頁)，並無刑事訴訟法第159條之3得
    例外作為證據之事由，被告乙○○及其辯護人於準備程序中
    並表示不同意該審判外之陳述作為證據，揆諸前揭規定，證
    人甲○○於警詢時之證述，不得作為證據。
(二)、證人甲○○於偵查中之證述：
    按「證人具結前，應告以具結之義務及偽證之處罰」、「具
    結應於訊問前為之。但應否具結有疑義者，得命於訊問後為
    之」、「結文應命證人朗讀；證人不能朗讀者，應命書記官
    朗讀，於必要時並說明其意義」；又「除法律另有規定外，
    實施刑事訴訟程序之公務員因違背法定程序取得之證據，其
    有無證據能力之認定，應審酌人權保障及公共利益之均衡維
    護」，刑事訴訟法第158條之4、第187條第1項、第188條、
    第189條第2項分別定有明文。查證人甲○○雖於偵查中作證
    時有簽署結文乙紙附卷 (見偵查卷第91頁)，惟綜觀整份偵
    訊筆錄，檢察官在就本案犯罪事實對證人甲○○為訊問前，
    僅有詢問證人甲○○與被告有無親屬、婚約或法定代理人之
    關係，並未依法告之以具結之義務及偽證之處罰，亦未命證
    人甲○○朗讀結文，或命書記官朗讀之，揆諸前揭規定，證
    人甲○○於偵查中之證述即屬未經依法具結。本院審酌本案
    被告所涉犯之販賣第三級毒品罪嫌，其侵犯者乃國家法益，
    且毒品之流通對國人之健康及社會治安均有重大影響，與公
    共利益密切相關。惟檢察官之職責既職司追訴、打擊犯罪，
    訊問證人即屬相當重要且為檢察官經常進行之追訴活動一環
    ，對於訊問證人前應踐行之法定程序自應相當熟稔，本案檢
    察官卻漏未於訊問證人甲○○前告知其有具結之義務及不實
    陳述將受偽證罪之處罰，並令其朗讀結文後簽名具結，實屬
    訊問證人程序上的重大瑕疵，且上開具結程序之疏漏，已無
    從擔保證人甲○○於偵查中係本於事實而為陳述，若容許其
    得作為證據，對於被告人權之保障將有重大危害，經斟酌上
    情，因認證人甲○○於偵查中所為之證述不具有證據能力。
(三)、按刑事訴訟法第159 條之5 明定：「被告以外之人於審判外
    之陳述，雖不符前4 條之規定，而經當事人於審判程序同意
    作為證據，法院審酌該言詞陳述或書面陳述作成時之情況，
    認為適當者，亦得為證據。」、「當事人、代理人或辯護人
    於法院調查證據時，知有第159 條第1 項不得為證據之情形
    ，而未於言詞辯論終結前聲明異議者，視為有前項之同意。
    」，其立法理由在於傳聞證據未經當事人之反對詰問予以核
    實，乃排斥其證據能力。惟當事人如放棄對原供述人之反對
    詰問權，於審判程序表示同意該等傳聞證據可作為證據，此
    時，法院除認該傳聞證據欠缺適當性外，自可承認其證據能
    力。又當事人、代理人或辯護人於調查證據時，知有刑事訴
    訟法第159 條第1 項不得為證據之情形，卻表示「對於證據
    調查無異議」、「沒有意見」等意思，而未於言詞辯論終結
    前聲明異議者，應視為已有將該等傳聞證據採為證據之同意
    ，最高法院93年度台上字第3533 號 、94年度台上字第2976
    號判決亦採同一見解。經查：本案被告、辯護人及檢察官於
    本院準備期日，對於以下經本院調查之證據方法，均表示對
    證據能力不爭執，復於審判期日就本院一一提示之前揭證據
    方法於言詞辯論終結前，均亦未就所調查之證據主張有刑事
    訴訟法第15 9條第1 項不得為證據之情形，是參照上開說明
    要旨，下列本案經調查之證據，均有證據能力，合先敘明。
二、認定犯罪事實所憑之證據及理由：
    訊據被告固坦認有於98年5 月下旬某日，在證人甲○○上址
    住處交付愷他命予證人甲○○施用，及於98年6 月2 日20時
    30分許，於同址，正欲交付愷他命1 包( 毛重4.6 公克，即
    扣案物標籤編號1)予證人甲○○之際，即為警查獲之事實，
    惟矢口否認有何販賣第三級毒品之犯行，先係於準備程序中
    辯稱：證人甲○○係伊友人父親的女朋友，雙方於98年5 月
    間在該友人住處認識後，證人甲○○即於5 月下旬某日打電
    話予伊，詢問伊有無愷他命，因為證人甲○○是長輩，伊不
    知道該如何拒絕，所以伊才會帶了零點幾公克的愷他命予證
    人甲○○，但並沒有向證人甲○○收錢；98年6 月2 日亦係
    證人甲○○於晚間6 點多先傳簡訊予伊，詢問伊有無愷他命
    ，伊未理會，嗣證人甲○○又於同日晚間撥打電話予伊，問
    伊有無5 公克的愷他命，表示要用2,000 元向伊購買，伊不
    好意思拒絕，所以才會帶愷他命過去，但在證人甲○○上址
    住處樓下就被警察查獲云云；嗣於審理時則辯稱：5 月下旬
    那次是證人甲○○主動聯繫伊，詢問伊有無愷他命，伊到證
    人甲○○的住處找證人甲○○聊天，閒聊中證人甲○○詢問
    伊所購入的愷他命價錢數量，伊乃交付零點幾公克之愷他命
    予證人甲○○；98年6 月2 日那次證人甲○○問伊身上有無
    愷他命，伊以為證人甲○○要找伊一起玩K ，才過去找證人
    甲○○云云。經查：
(一)、被告於98年6 月2 日20時30分許，與證人甲○○同在證人甲
    ○○上址住處樓下為警查獲，並當場自被告身上扣得白色或
    無色透明結晶共4 包( 其毛重各4.6 公克、0.9 公克、0. 9
    公克、1.0 公克) ，及於證人甲○○身上扣得現金2,000 元
    乙節，除據被告供認不諱外，並有海巡署基隆機動查緝隊搜
    索扣押筆錄1 份、扣押物品目錄表2 份及扣案物照片共7 張
    在卷可稽( 見偵查卷第6 至10頁) ，且該4 包結晶體經送行
    政院衛生署管制藥品管理局鑑定結果，其毛重合計7.351 公
    克( 含4 袋及4 標籤) ，該4 包結晶體外觀相似，經抽驗其
    中1 包結果，檢出愷他命成份，驗餘毛重( 含4 個塑膠袋及
    4 張標籤) 合計7.350 公克乙節，則有該局98年6 月11日管
    檢字第0980 005702 號鑑定書乙份在卷足佐( 見偵查卷第83
    頁) ，是前開事實，足堪認定屬實。
(二)、又上開扣案之愷他命中之1 包( 毛重4.6 公克，即扣案物標
    籤編號1)，係被告欲以2,000 元之代價販售予證人甲○○，
    且被告另有於98年5 月下旬某日，以2, 000之價錢販售重量
    約4 至5 克之愷他命予證人甲○○乙節，業據證人甲○○於
    本院審理時具結後證稱：伊約於2 年前認識被告，但平常沒
    有聯絡，當時是因為伊男友游文華兒子的關係而認識被告，
    游文華的兒子給伊被告的電話，並告訴伊說被告有愷他命，
    伊才會向被告購買。伊第一次打電話給被告時告訴被告伊要
    愷他命，被告說好，電話中有談及伊要幾克，被告就會告訴
    伊要多少錢。伊於98年5 月間所使用的手機號碼有
    0000000000、0000000000號，被告曾經給過伊2 、3 次的愷
    他命，地點都在伊位於臺北縣中和市○○街89巷9 弄1 號5
    樓住處的樓下，時間都是晚上，大約的日期伊不記得，被告
    交付予伊的愷他命重量大約4 至5 克，但伊不會實際去秤量
    。98年6 月2 日伊先打電話叫被告送2,000 元的愷他命來給
    伊，並沒有跟被告說伊要和被告一起玩愷他命。嗣伊與被告
    在伊住處樓下碰面正在交易時警察就過來，警方所查扣的2,
    000 元伊當時正拿在手上，伊有看到被告有將1 包愷他命拿
    出來在手上，但是究竟是單純的1 包，還是裡面仍有分裝的
    小包裝伊已經忘記了。伊之前向被告拿愷他命也都是拿1 包
    ，就是1 個袋子裝。至於98年5 月底那次也是用2,000 元向
    被告購買，詳細時間伊記不得，是伊打電話告訴被告伊要幾
    克，被告就說要送來伊住處樓下給伊，購買的重量不含袋子
    的話大約4 克，與6 月2 日被警察查獲時所扣到的愷他命重
    量差不多，伊之所以知道重量為4 克是因為海巡署員警秤重
    時伊有看到。伊打電話給被告時是說要買多少錢，就是買
    2,000 元，好像沒有說到重量，被告告訴伊如果賣愷他命的
    話，價錢就是1 克500 元，伊都是跟被告說伊要2,000 元，
    伊知道2,000 元可以要到4 克，被告好像沒有跟伊提到這個
    ，但這應該是當時的市價，伊於偵查中曾向檢察官表示
    2,000 可以買到5 公克，今日回答可以買到4 公克，因為
    2,000 元大概就是可以買到4 至5 克的量等語明確( 見本院
    卷第110 至114 頁) 。且經核對被告所持用之0000000000號
    門號於98年5 月至6 月間之通聯譯文顯示：該門號與證人甲
    ○○與斯時所持用之0000000000號門號於98年5 月21日19時
    17分、19時22分、同年月25日14時25分、15時23分、同年月
    27日12時43分、44分、51分均有通話紀錄，且於98年6 月2
    日18時38分迄至18時47分止，雙方先以簡訊密集連繫，且於
    同日18時49分、20時17分雙方有通話紀錄，有該門號之通聯
    紀錄1 份在卷可稽( 見本院卷第58至72頁) ；再證人甲○○
    於98年6 月2 日20時30分許為警查獲後，於同日11時許經警
    採集其尿液送驗結果，呈愷他命陽性反應，有臺灣尖端先進
    生技醫藥股份有限公司98年9 月30日濫用藥物檢驗報告、北
    部地區巡防局基隆查緝隊緝獲煙毒麻醉藥品案涉案嫌犯姓名
    代碼對照表各1 份附卷足憑( 見偵查卷第36頁、第94之1 頁
    ) ，足認證人甲○○確係有施用愷他命習慣之人，是其證稱
    有於5 月下旬某日及6 月2 日以上開門號與被告連繫購買愷
    他命事宜即非子虛。參以被告亦自承其與證人甲○○係因友
    人游崴宇之關係而認識，之前並無何金錢糾紛或仇隙怨恨等
    語( 見本院卷第74頁、114 頁) ，衡情證人甲○○並無甘冒
    偽證罪之風險，而設詞誣陷被告於罪之動機或可能，則其證
    稱98年6 月2 日20時30分為警查獲之毒品係其向被告所購買
    ，惟未交易完成即為警查獲，另亦曾於98年5 月下旬某日曾
    向被告購買2,000 之愷他命，重量約4 至5 公克等語，應屬
    信實。
(三)、雖辯護人為被告辯稱：證人甲○○前於警詢時曾證稱向被告
    購買愷他命的次數有4 、5 次，審理時則證稱只有2 、3 次
    ；且證人甲○○對於究竟係向被告表示欲購買2,000 元之愷
    他命，抑或是直接表示欲購買的重量，先後證述亦有不一情
    形云云，惟查：辯護人於本院交互詰問程序時，向證人甲○
    ○提問之問題為「被告曾經交給你幾次愷他命? 」，而證人
    甲○○於警詢時則係回答曾向被告「購買愷他命」之次數，
    兩問題本身即有不同，證人甲○○對該等問題之回答本有不
    一致之可能；再者，依證人甲○○於本院審理時之證述內容
    ，其甚至已忘記98年5 月下旬某日向被告購買愷他命之詳細
    日期，業如上述，而衡以98年5 月底迄至證人甲○○於本院
    作證時，已時隔近1 年之時間，是證人甲○○對於該次向被
    告購買愷他命之確切時間、雙方如何磋商欲購買之毒品數量
    、價錢等細節逐漸淡忘，以致於作證時出現前後不一致之情
    形，惟經回想後，仍得確認該次應係直接向被告表示其要購
    買2,000 元的愷他命，亦符合常情，尚難以此遽予推論證人
    甲○○前揭證述與實情不符。
(四)、至被告先係辯稱：因證人甲○○為長輩，伊不好意思拒絕，
    才會先後兩次攜帶愷他命至證人甲○○上址住處交付予證人
    甲○○云云，後又改口辯稱：98年5 月底係在證人甲○○住
    處與證人甲○○聊天過程中，證人甲○○詢問伊有無愷他命
    ，伊才給予證人甲○○零點幾公克的愷他命；98年6 月2 日
    為警查獲那次則係因為要和證人甲○○一起施用愷他命，始
    會持愷他命至證人甲○○住處云云。惟查：
  1.被告前於警詢時，即曾自白供稱：「我今日係因賣愷他命故
    到警局接受詢問。98年6 月2 日晚上8 點30分販售K 他命給
    綽號『小慧』，販售地點在中和民享街附近公寓大樓5 樓，
    販售4 小包的Ｋ他命約毛重7.2 公克，每1 包500 元，總計
    2000元整。我準備與「小慧」進行毒品交易，賣她K 他命共
    7.2 公克，價格為2000元而為警方查獲。我與綽號『小慧』
    交易毒品大約交易過2-3 次K 他命毒品，之前大約都1 、2
    公克左右，只有這次被查獲多一點約7.2 公克，都是用手機
    電話或簡訊來聯絡的。」等語( 見偵查卷第24至25頁) ，參
    以被告為79年9 月12日出生，於警局接受警方詢問時已為年
    滿18歲之人，辯護人於本院審理時亦稱被告係高職在學學生
    ，且庭呈學生證乙紙附卷可佐( 見本院卷第12 1頁) ，是以
    被告之年齡、智識程度，及佐以被告於本院接受訊問時之應
    答、用字遣詞之能力，被告不可能無法分辨「賣毒品」及「
    單純交付毒品給他人施用」兩者之不同，苟如被告所辯，其
    係因單純人情壓力，而無償供應愷他命予證人甲○○施用云
    云，豈會於警詢時一再供認其係「賣毒品」、「販售愷他命
    」予證人甲○○，及係於進行「毒品交易」為警查獲？是被
    告嗣於偵查中及本院審理時翻異前詞而辯稱係無償轉讓愷他
    命予證人甲○○云云，已難遽信。
  2.況且證人甲○○於本院審理時已證稱其係透過男友游文華之
    子而取得被告之電話，平日除了購買愷他命之事以外，不會
    與被告聯繫( 見本院卷第113 、116 頁) ，核與被告於本院
    準備程序時供承係透過朋友而取得證人甲○○之電話乙節相
    符( 見本院卷第74頁背面) ，足認其二人僅係因朋友關係而
    間接輾轉取得對方之電話，進而認識，先前並無任何交情；
    再佐以被告所供稱：其於夜店向他人購買愷他命約係以1 公
    克400 元之價格所購入( 見本院卷第117 頁) ，足認被告購
    入愷他命之價格不菲，衡以常情，其二人既非至親故交，被
    告豈會僅因證人甲○○詢問己有無毒品，即專程費心攜帶毒
    品至證人甲○○住處無償供應對方施用？被告辯稱因證人甲
    ○○係長輩，不好意思拒絕，或辯稱欲與證人甲○○一起施
    用而攜帶愷他命前往證人甲○○住處云云，核均與常理不符
    ，顯係卸責之詞，自難採信。
(五)、又按愷他命本無一定之公定價格，是其各次買賣之價格，當
    亦各有差異，而或隨供需雙方之資力、關係之深淺、需求之
    數量、程度、毒品之成色、貨源之充裕與否、販賣者對於資
    金之需求程度，以及政府查緝之態度，進而為各種不同之風
    險評估，而為機動性之調整，是其價格標準，自非一成不變
    ，且販賣者從各種「價差」或「量差」或「純度」謀取利潤
    方式，亦有差異，然其所圖利益之非法販賣行為目的，則屬
    相同，並無二致。然按一般民眾普遍認知之毒品非法交易，
    向為政府查禁森嚴且重罰不寬貸，衡諸常情，倘非有利可圖
    ，絕無平白甘冒被重罰風險之理，從而，舉凡其有償交易，
    除足反證其確另基於某種非圖利本意之關係外，通常尚難因
    無法查悉其買進、賣出之差價，而諉無營利之意思，或阻卻
    販賣犯行之追訴。又販賣毒品之所謂販賣行為，係行為人基
    於營利之目的，而販入或賣出毒品而言。販賣毒品者，其主
    觀上有營利之意圖，且客觀上有販賣之行為即足構成，至於
    實際上是否已經獲利則非所問。查被告與證人甲○○間，並
    非至親故交，平日除了證人甲○○欲向被告購買愷他命外，
    並不會有所連繫，業經本院認定如上，苟非有利可圖，被告
    豈會於接獲證人甲○○之電話後，即專程外送愷他命至證人
    甲○○住處交付予證人甲○○？被告主觀上確係基於營利之
    意圖應堪予認定。
(六)、綜上所述，本案事證已臻明確，被告犯行洵堪認定，應依法
    論科。
三、論罪科刑之理由：
(一)、新舊法比較適用：
   1.查毒品危害防制條例於98年5 月20日修正公布，針對當次
     公布之修正條文，未另訂施行日期，致其施行之日期究應
     依原毒品危害條例條例第36條所規定：「本條例自公布後
     六個月施行。」或依中央法規標準法第20條第2 項準用第
     13條規定「自公布或發布之日起算至第三日起發生效力」
     ，實務上尚有爭議。惟本院參毒品危害條例條例第36條之
     立法理由謂：「（一）依修正草案第二條第三項規定，法
     務部需會同衛生署成立審議委員會每三個月定期檢討調整
     毒品之分級及品項，而本次新增第四級毒品，有需要在新
     法施行前先經該審議會檢討後再調整公布，爰預留六個月
     緩衝期，以利處理。（二）依本條例新修正之規定，有必
     要再訂定相關子法及修正相關法規，以配合本條例之施行
     ，故亦有需要預留適當緩衝期，以利訂頒相關子法及相關
     法規之配合修正。」，認該條之規定，顯係因應92年7 月9
     日該次修正之需，始預留適當之緩衝期，自非得作為本次
     修正條文特定有施行日期之依據，是本次修正即應參照中
     央法規標準法第13條對於法規生效施行日之基本規範，自
     公布日起至第3 日即98年5 月22日發生效力，此亦據司法
     院98年6 月29日院台廳刑一字第0980014643號函釋明確。
   2.查本案被告如犯罪事實一編號(一)所示之販賣第三級毒品犯
     行，其犯罪時間依卷內現存證據僅得特定係發生於98年5
     月下旬某日，故無從特定其係於新法修正施行前或修正施
     行後所為。惟經比較修正前之毒品危害防制條例第4 條第3
     項規定：「製造、運輸、販賣第三級毒品者，處5 年以上
     有期徒刑，得併科新臺幣500 萬元以下罰金」，修正後則
     規定：「製造、運輸、販賣第三級毒品者，處5 年以上有
     期徒刑，得併科新臺幣700 萬元以下罰金」，核修正後之
     規定，得併科之罰金顯已提高，應以修正前之規定對被告
     較為有利。又毒品危害防制條例第17條雖亦於98年5 月20
     日修正公布，惟本案被告並未供出毒品來源因而破獲，亦
     未於偵查及審判中均自白犯罪( 詳下述) ，自無修正前、
     後毒品危害防制條例第17條之適用，是經綜合比較結果，
     係以修正前之毒品危害防制條例第4 條第3 項之規定對被
     告較為有利，依罪疑唯輕原則，應認為被告如犯罪事實一
     編號(一)所示之販賣第三級毒品犯行，係於毒品危害防制條
     例98年5 月22日修正施行前所為，而得依刑法第2 條第1項
     「從舊從輕」原則為新舊法比較適用，並依比較結果，適
     用對被告較有利之修正前之毒品危害防制條例第4 條第3項
     規定，合先敘明。
(二)、次按犯罪之著手，係指行為人為實現犯意而開始實行犯罪構
    成要件之行為而言。查被告於98年6 月2 日20時30分為警查
    獲前，既已於電話中與證人甲○○約定欲販售2,000 元之愷
    他命予證人甲○○，嗣並攜帶扣案之毒品愷他命前往證人甲
    ○○住處樓下，自屬已著手於販賣第三級毒品之行為，惟因
    當場為警查獲而不遂，故核被告所為，係犯修正前毒品危害
    防制條例第4 條第3 項之販賣第三級毒品罪( 即犯罪事實一
    編號(一)部分) 、修正後同條例第4 條第6 項、第3 項之販賣
    第三級毒品未遂罪( 即犯罪事實一編號(二)部分) 。被告於98
    年6 月2 日20時30分販賣愷他命予證人甲○○前( 即犯罪事
    實一編號(二)部分) ，所持有之愷他命毛重合計7.351 公克，
    是其純質淨重並未達20公克以上，且亦查無積極證據足資證
    明被告於98年5 月下旬某日販賣愷他命予證人甲○○前( 即
    犯罪事實一編號(一)部分) ，所持有之愷他命純質淨重達20公
    克以上，是其前揭販賣愷他命前持有愷他命之行為，均不另
    論罪。被告所犯上開販賣第三級毒品罪及販賣第三級毒品未
    遂罪間，犯意各別，行為互殊，應予分論併罰。被告如犯罪
    事實一編號(二)所示之行為業已著手於販賣第三級毒品，惟為
    警當場查獲而不遂，爰依刑法第25條第2 項之規定減輕其刑
    。
(三)、再按犯毒品危害防制條例第4 條至第8 條之罪於偵查及審判
    中均自白者，減輕其刑，98年5 月20日修正，同年5 月22日
    生效之毒品危害防制條例第17條第2 項固定有明文。惟所謂
    自白，乃被告對自己犯罪事實之全部或一部之供述之謂，被
    告所供述者，固不必限於構成要件該當事實，除供述構成要
    件該當事實之外，如另主張違法阻卻事由或責任阻卻事由，
    仍不失為自白；又所謂「在偵查中自白者」，係指在偵查中
    坦白承認犯罪構成要件事實而言，苟其對主要構成犯罪事實
    並未承認，縱其在偵查中曾承認部分犯罪構成要件事實，仍
    難認其在偵查中自白而獲邀得減輕其刑之寬典（最高法院93
    年度台上字第2870號、89年度台上字第5252號判決意旨參照
    ）。查本案被告固曾於警詢時坦認有販售愷他命予證人甲○
    ○等情，惟嗣於偵查中即一再辯稱：「98年6 月2 日晚上8
    點半在中和市○○街89巷9 弄1 號5 樓為警查獲該次，係甲
    ○○問我有無K 他命，叫我給她，我便拿K 他命過去該處給
    她，還沒有見到她就被抓了。電話中她要一包重5 公克的，
    我實際給她4.5 公克，我們沒有約定多少錢，那是我自己要
    施用的，我沒有要賣她。之前給證人甲○○都是給K 他命，
    每次1 、2 公克，上次是5 月20幾號給她、還有5 月初一次
    ，總共3 次，我3 次都沒向她收錢。」云云( 見偵查卷第45
    至46頁) 、「我只有給甲○○2 次K 他命，上次庭訊稱共給
    她3 次，實際上是第1 次她叫我過去，問我有沒有，我沒有
    給她，第2 次我有給她，我是在她家給她0.8 公克的K 他命
    ，沒有跟她收錢，我無償給她施用，因為她是長輩我不知道
    怎麼拒絕她，我承認轉讓K 他命，不承販販賣」云云( 見偵
    查卷第54頁) ，是依被告於偵查中前揭辯解以觀，被告對於
    販賣第三級毒品之主要構成犯罪事實，即其是否有販賣第三
    級毒品之主觀營利犯意及是否有向證人甲○○收取價金等節
    顯然一再否認，自難認被告於偵查中就上開販賣第三級毒品
    之事實業已自白犯罪，辯護意旨請求本院依上開毒品危害防
    制條例第17條第2 項規定對被告減刑，並謂被告既曾於警詢
    中自白，即屬偵查中自白云云，核與上揭法條規定不合，自
    難准許。
(四)、惟查被告所犯販賣第三級毒品既遂及未遂之罪，固應受刑事
    非難，惟念其本案販賣第三級毒品愷他命之次數僅2 次，販
    賣數量非鉅，販賣所得尚微，圖得利益非鉅，與多次、大量
    出售毒品，危害社會治安重大並賺取巨額價差者，顯屬有別
    ，且其於98年6 月2 日20時30分許與證人甲○○交易時，並
    當場被查獲而未遂，被告該次並無任何實際上獲利，對於社
    會亦尚未生實質損害。衡酌上開情節，不無情輕法重，尚堪
    憫恕之情形，本院認為如處以法定最低刑有期徒刑5 年以上
    ，仍屬過重，爰依刑法第59條之規定，均酌予減輕其刑，就
    犯罪事實一編號(二)部分販賣第三級毒品未遂之犯行部分並依
    法遞減之。
(五)、爰審酌被告並無前科，素行尚佳，有臺灣高等法院被告前案
    紀錄表附卷可憑，其明知毒品戕害身心，助長社會不良風氣
    ，為圖一己私利，竟仍販賣第三級毒品予他人以營利，視政
    府反毒政策及宣導如無物，所為亦影響國民身心健康及社會
    風氣，並足以敗壞社會治安，甚屬不該，兼衡其販賣第三級
    毒品之數量尚微，及如犯罪事實欄一編號(二)所示之犯行未及
    交付即為警查獲，尚未生實害，及被告年方19歲，智慮尚屬
    淺薄，且現仍為在學學生，犯罪後否認犯行，難認有悔意等
    一切情狀，分別量處如主文所示之刑，並定其應執行刑，用
    資懲儆。
(六)、沒收部分：
  1.查扣案之愷他命4包，屬第三級毒品，而考量施用或持有第
    三、四級毒品，因可罰性較低，已予除罪化 (嗣毒品危害防
    制條例於98年5 月20日修正後，亦僅針對持有第三級及第四
    級毒品純質淨重達20公克以上者，予以立法處罰) ，惟鑑於
    第三、四級毒品均係管制藥品，乃於毒品危害防制條例第11
    條之1 明定無正當理由不得擅自持有，復於同條例第18條第
    1 項後段規定查獲之第三、四級毒品，無正當理由而擅自持
    有者，沒入銷燬之，從而，依同條例第18條第1 項後段規定
    應沒入銷燬之毒品，乃專指查獲之施用、持有第三、四級毒
    品而言，倘係查獲製造、運輸、販賣、意圖販賣而持有、以
    非法方法使人施用、引誘他人施用或轉讓之第三、四級毒品
    ，既屬同條例明文規定處罰之犯罪行為，即非該條項應沒入
    銷燬之範圍，另同條例第19條第1 項所定「供犯罪所用或因
    犯罪所得之物」，係指犯第4 條至第9 條、第12條、第13條
    或第14條第1 項、第2 項之罪所用或所得之物，不包括毒品
    本身在內，亦不得為第三、四級毒品之沒收依據，是上開條
    例對於第三、四級毒品之沒收，並無特別規定，如其行為已
    構成犯罪，則該等毒品即屬違禁物，自應回歸刑法之適用，
    逕依刑法第38條第1 項第1 款規定沒收之（最高法院96年度
    臺上字第5165號判決要旨參照）。又鑑定機關於鑑定時之毒
    品純度定量分析鑑驗標準作業程序，係將包裝內之粉末或結
    晶體取出裝於該機關毒品檢驗用袋中進行毒品之純度定量分
    析，包裝則呈空袋形狀，但仍留有極微量之毒品殘渣於塑膠
    袋中，是以該包裝並未與毒品完全析離，此從本案鑑定機關
    所出具之鑑定意見書並無法將扣案愷他命與包裝袋分離秤重
    即可得知( 見偵查卷第83頁) ，從而就本案扣案物標籤編號
    1 之第三級毒品愷他命1 包（毛重4.6 公克) ，揆諸上開說
    明，應依刑法第38條第1 項第1 款之規定宣告沒收之。其餘
    扣案之愷他命3 包，並無證據足資認定與被告本案所犯之販
    賣第三級毒品犯行有關，爰不宣告沒收。
  2.又按毒品危害防制條例第19條第1 項規定，犯該條例第4 條
    至第9 條、第12條、第13條或第14條第1 項、第2 項之罪者
    ，其供犯罪所用或因犯罪所得之財物，均沒收之，如全部或
    一部不能沒收時，追徵其價額或以其財產抵償之。此係採義
    務沒收主義，祇要是犯上開之罪，供犯罪所用或因犯罪所得
    之財物，且屬犯人所有者，即應依該規定沒收，並不以專供
    犯罪之用為限，亦不以沒收物業經扣案或尚未滅失者為限（
    最高法院92年度臺上字第2043號、93年度臺上字第1360號、
    第1365號判決意旨參照）。次按販賣毒品所得之金錢，如能
    認定確係販賣毒品所得之款項，均應宣告沒收，不以當場搜
    獲扣押者為限，亦不問其中何部分屬於成本，何部分屬於利
    潤（最高法院93年度臺上字第2670號、96年度臺上字第3724
    號判決意旨參照）。查被告即犯罪事實一編號(一)所示販售愷
    他命予證人甲○○之價金2,000 元，雖未扣案，仍應依前揭
    規定諭知沒收，如全部或一部不能沒收時，並以其財產抵償
    之。又被告如犯罪事實一編號(二)所示之販賣第三級毒品愷他
    命之犯行，因證人甲○○尚未及交付價金予被告之際即為警
    查獲，業經本院認定如上，被告並未實際取得該價金，是自
    毋庸就該部分為沒收。
 3. 末查行動電話服務須以晶片卡（即SIM 卡）為使用介面，因
    此電信公司於出租行動電話門號予消費者使用時，即同時附
    帶提供晶片卡給消費者作為門號使用之介面，故電信公司接
    受消費者申辦門號並將該門號開通上線時，該晶片卡之所有
    權亦移轉於消費者，自不能認該晶片卡仍屬電信公司所有之
    物（參照最高法院97年度臺上字1952號判決）。查扣案之So
    ny Ericcson 廠牌K850i 型號之行動電話1支( 內含門號00
    00000000號SIM 卡1 枚) ，係由被告本人所申辦使用，且為
    被告所有，業據被告於本院審理時供承在卷( 見本院卷第
    115 頁背面) ，且係被告用以與證人甲○○聯繫販愷他命所
    用，除經證人甲○○證述在卷外，並有通聯紀錄在卷足佐，
    均應依毒品危害防制條例第19條第1 項前段之規定諭知沒收
    。
據上論斷，應依刑事訴訟法第299 條第1 項前段，修正前、後毒
品危害防制條例第4 條第3 項、第6 項、第19條第1 項，刑法第
2 條第1 項前段、第11條、第25條第2 項、第59條、第51條第5
款、第38條第1 項第1 款，判決如主文。
本案經檢察官黃致中到庭執行職務。
中    華    民    國    99    年    5     月    4     日
                  刑事第十四庭 審判長法  官  林淑婷
                                     法  官  饒金鳳
                                     法  官  陳昭筠
以上正本證明與原本無異
如不服本判決應於送達後10日內向本院提出上訴狀
                                     書記官  黃文儀
中    華    民    國    99    年    5     月    4     日
附錄本案論罪科刑法條全文：
修正前毒品危害防制條例第4條第3項、第6項
製造、運輸、販賣第三級毒品者，處5年以上有期徒刑，得併科
新臺幣5百萬元以下罰金。
前五項之未遂犯罰之。
修正後毒品危害防制條例第4條第3項、第6項
製造、運輸、販賣第三級毒品者，處5年以上有期徒刑，得併科
新臺幣7 百萬元以下罰金。
前五項之未遂犯罰之。

司法院資訊處製作；財團法人民間司法改革基金會備份。
